# 关于购买子公司少数股东权益的处理思考

提问人：niulang 时间：2015-10-11 13:15:21
回复网友@爱的华尔兹A持股C70%.B持股C30%.现在A把b持有的30%也收购了变成了全资子公司。A和C怎么进行账务处理呢？A和B非同一控制的问题中A公司持股C公司70%股权形成企业合并后，再从C公司其他股东处购买部分和全部股权的行为，不属于企业合并，属于购买子公司少数股东权益。应当分别A公司个别报表和合并报表两种情况进行处置。A公司个别财务报表中对于自子公司少数股东处新取得的长期股权投资，应当按照《企业会计准则第 2 号——长期股权投资》的规定，确定长期股权投资的入账价值，即按照实际支付价款或公允价值确认长期股权投资。对于A和C构成的合并会计报表CAS33第四十七条：“母公司购买子公司少数股东拥有的子公司股权，在合并财务报表中，因购买少数股权新取得的长期股权投资与按照新增持股比例计算应享有子公司自购买日或合并日开始持续计算的净资产份额之间的差额，应当调整资本公积（资本溢价或股本溢价），资本公积不足冲减的，调整留存收益”。合并资产负债表确认资本公积＝支付价款－新增长期股权投资相对应享有子公司自购买日持续计算可辨认净资产份额。原因为：A公司购买子公司少数股权，从A公司个别会计主体角度分析，A公司收购C公司30%股权属于新增的对外投资，直接按照投资成本增加长期股权投资的账面价值，但是站在企业集团的合并会计主体角度来说，实体理论编制的合并资产负债表上不仅要反映控股股东的所有者权益还有反映少数股东权益，从实质重于形式原则出发A公司收购C公司30%剩余股权的交易实质是A公司以所有者的身份与少数股东之间的权益性交易，结果会导致合并会计主体报表的权益结构变动但不影响权益总额的增减。因此，A公司所支付的购买溢价或折价不得计人损益，而应调整合并报表上归属于母公司股东的权益金额。 对于C公司而言其会计服务主体除部分权益的业主发生变更外，不涉及有关的确认和计量问题，无需进行会计处理但须进行股东变更。 (文中观点仅供学习交流和参考）
为什么要关注我？
1 、我是一颗“围着太阳转的向日葵”每天都输出正能量 2 、每个人都喜欢和“付出模式”的人相处，而我们不索取 3 、内容虽然不权威但代表的是一种观点、一种态度和一份对梦想的执着 4 、向您提供”免费课件“，即使不全面但一定会给您带去帮助 5 、竭尽所能为您解答学习过程中的疑难问题，学习不能知其然而不知其所以然

回答人：chenyiwei
实体理论下，在合并报表层面，将购买少数股权的交易看作少数股东撤回投资，少数股东收回的撤资款与对应的少数股东权益的份额就是少数股东和母公司之间互相利益让渡的金额，所以作为权益性交易调整归属母公司股东的权益（资本公积）。这是关键。

提问人：niulang 时间：2015-10-12 11:54:53
谢谢陈版 按照您的思路在不丧失控制权的情况下母公司处置部分子公司投资，在合并报表层面理解为少数股东的增资？那么这个少数股东是原子公司股东和合并主体外的其他股东处理是否有区别？

回答人：chenyiwei
在不丧失控制权的情况下母公司处置部分子公司投资，在合并报表层面理解为少数股东的增资。至于这是原有的少数股东还是新引入的，并无影响。